【裁判字號】    98,消債更,49
【裁判日期】    980925
【裁判案由】    更生事件
【裁判全文】
臺灣花蓮地方法院民事裁定            98年度消債更字第49號
聲  請  人  甲○○
                        號
上列當事人因消費者債務清理事件聲請更生，本院裁定如下：
    主      文
聲請駁回。
聲請費用由聲請人負擔。
    理      由
一、本件更生聲請之意旨略以：聲請人目前負債新台幣（下同）
    1,370,809元，有不能清償債務之情事，前已提出債權人清
    冊，以書面向最大債權金融機構中國信託商業銀行公司股份
    有限公司（下稱中國信託）申請協商債務清償方案，惟就聲
    請人每月應還款金額兩造間達8,000元之差距，聲請人實無
    力負擔還款方案，故協商不成立。聲請人目前在花蓮南濱夜
    市朋友的攤位幫忙，每月薪資約19,000元，因聲請人罹患嚴
    重之糖尿病，身體狀況不佳，經常要去醫院看病，車資、醫
    療費及掛號費就需花費很多錢，每月扣除開銷後剩餘4,500
    元，爰提出每月還4,000元，以最長的更生期數來還款之更
    生方案，為更生程序之聲請等語。
二、按債務人不能清償債務或有不能清償之虞者，得依本條例所
    定更生或清算程序，清理其債務。債務人與金融機構協商成
    立者，不得聲請更生或清算，但因不可歸責於己之事由，致
    履行顯有重大困難者，不在此限；本條例施行前，債務人依
    金融主管機關協調成立之中華民國銀行公會會員辦理消費金
    融案件無擔保債務協商機制與金融機構成立之協商，準用前
    項之規定，消費者債務清理條例第3條、第151條第5項、第6
    項分別定有明文。又聲請更生或清算不合程式或不備其他要
    件者，法院應以裁定駁回之，但其情形可以補正者，法院應
    定期間先命補正，復為同條例第8條所明定。
三、經查：
（一）聲請人因負債約1,370,809元，於本件更生聲請前，曾於
      97年11月間與最大債權金融機構中國信託申請「消債條例
      前置協商」，中國信託所提出之還款方案為二階段，第一
      階段「72期、利率0%、每月還款5,000元」，第二階段再
      視情況另定還款方式。然聲請人以斯時擔任路邊攤彈珠台
      員工月薪約12,000元，剛開完刀的腳需要3個月觀察，可
      能會截肢而無法月繳5,000元等情，致兩造因聲請人無法
      負擔任何還款條件而協商不成立之事實，有聲請人提出之
      前置協商不成立通知書以及中國信託提出之陳報狀暨所附
      之前置協商紀錄資料可稽（見本院卷第18頁、第51-55 頁
      ）。
（二）協商不成立後，聲請人雖以其有不能清償債務之情形而為
      本件更生之聲請，惟聲請人自承其於98年1月迄今，任職
      於南濱夜市，每月收入為19,000元，此有聲請人提出之財
      產及收入狀況說明書附卷可稽（見本院卷第10頁），較97
      年11月間協商時主張之薪資12,000元顯然已增加約7,000
      元之收入。又按，消費者債務清理條例之立法目的，係為
      使不幸陷入經濟困境之人得以清理債務、重建生活，並在
      清理過程中能保有符合人性尊嚴之最低基本生活，是於評
      估聲請人清償債務之能力時，並非任其主張生活費用之數
      額，是聲請人所主張每月之支出除為維持日常生活所必要
      者或為依法應為之給付外，其餘均難認屬必要支出。本件
      聲請人既積欠其自認無力清償之債務，其於日常生活之支
      出，即應較常人為儉樸，並樽節費用將有限收入合理運用
      於生活必須項目，儘速清償債務以重建生活，故原告雖主
      張每月必要支出至少14,350元（含房屋租金3,000元、伙
      食費4,000元、水電費750元、電話費500元、機車油費
      1,500元、瓦斯費600元、醫療費3,000元、雜費1,000元等
      ），然上開費用然均未提出相關單據及計算式供本院審酌
      ，且本院斟酌聲請人為單身，無其他人需受其扶養等一切
      情狀，認聲請人每月必要支出應以行政院主計處公告之97
      年度臺灣省平均每人每月最低生活費用9,829元為計算基
      準，始屬合理。縱因聲請人罹患糖尿病、高血壓等慢性病
      需每日服藥而每月需再支出3,000元之醫療費用計算，則
      聲請人每月之必要費用亦宜減縮為12,829元為當（計算式
      ：9829+3000＝12829），逾此部份應認為非屬必要費用。
      從而，聲請人每月收入19,000元，扣除必要費用12,829元
      後，尚餘6,171元，足以償還債權人中國信託銀行提出之
      還款方案每月5,000元。
四、綜上，聲請人於因「無法負擔任何還款條件」而協商不成立
    後，收入已有增加之情，審酌中國信託於前置協商程序中提
    出之第一階段還款方案，堪認聲請人收入於扣除每月必要支
    出費用後，已能負擔，尚難謂有「不能清償債務或不能清償
    之虞」之情形，其更生之聲請即不符消費者債務清理條例第
    3條所定要件，且上開欠缺又屬無從補正，依首揭說明，自
    應駁回其聲請，爰裁定如主文。
中    華    民    國    98    年    9    月    25    日
                          臺灣花蓮地方法院民事庭
                              法    官    陳雅敏
以上正本係照原本作成。
如對本裁定抗告須於裁定送達後10日內向本院提出抗告狀 (須附
繕本)，並繳納抗告費新臺幣1,000元。
中    華    民    國    98    年    9     月    25    日
                              法院書記官  蕭惟


司法院資訊處製作；財團法人民間司法改革基金會備份。
